最高法院刑事判決　　　　　　　　　　　　　　　九十一年度台上字第四五一三號
　　上訴人　台灣高等法院台南分院檢察署檢察官
　　被　告　甲○○
右上訴人因被告違反毒品危害防制條例案件，不服台灣高等法院台南分院中華民國八
十九年六月八日第二審判決（八十九年度上訴字第一七八號，起訴案號：台灣雲林地
方法院檢察署八十八年度偵緝字第二三號），提起上訴，本院判決如左：
    主  文
上訴駁回。
    理  由
本件原判決以公訴意旨略稱：被告甲○○意圖營利，於民國八十七年三月間某日，在
雲林縣東勢鄉○○村○○街附近廟口，售賣毒品海洛因一包予蔡秀美，得款新台幣八
千元。嗣於同年八月二十七日下午四時許，在同村成功街四號，為警查獲其所有供販
毒所用之夾鏈袋十個、磅秤二組、磅陀四個。因認被告涉有行為時肅清煙毒條例第五
條第一項之罪嫌。經審理結果，以被告始終否認販毒犯行。而證人蔡秀美於警訊中雖
曾供述向綽號「菜頭」之被告購毒，然於審判中已改謂：不識被告，毒品是綽號「豆
菜」之黃永泰給的，警訊筆錄不實等語，前後供述不一，顯有瑕疵。又扣案之磅秤經
囑託法務部調查局鑑定雖有海洛因粉末殘留；但該鑑定同時指出：「送驗磅秤二只係
以槓桿原理秤重之古老測量工具，並無品牌，且未經度量衡機關檢驗合格，又其刻度
以手繪為之，其所代表意義，本局無法確知，故其精確度問題歉難回復」等情。按海
洛因物稀價昂，恒以精密之電子秤計重，扣案之磅秤雖有海洛因殘渣，亦難指為係供
販賣海洛因之用。而夾鏈袋亦非專供分裝海洛因之用，尚難僅憑證人蔡秀美前後矛盾
之指述，遽指被告有販毒行為，其犯罪尚屬不能證明。因而撤銷第一審之科刑判決，
改判諭知其無罪，已詳敘其綜合調查證據之結果，應為無罪判決之心證理由。所為論
斷俱有卷內證據資料足憑，從形式上觀察，原判決並無違背法令之情形存在。查認定
犯罪事實所憑之證據，雖不以直接證據為限，間接證據亦包括在內，然而無論直接或
間接證據，其為訴訟上之證明，須於通常一般之人均不致有所懷疑，而得確信其為真
實之程度者，始得據為有罪之認定，倘其證明尚未達到此一程度，而有合理之懷疑存
在時，事實審法院復已就其心證上之理由加以闡述，敘明其如何無從為有罪之確信，
因而為無罪之判決，即不得任意指為違法。證人蔡秀美於事隔五個月始指證被告販毒
，其指證復與審判中之供詞相左，前後矛盾，不符常理。扣案之磅秤係古老之工具，
是否供販毒計重之用，亦有疑義，而夾鏈袋尤非專供分裝海洛因之用。該等證據均未
達於確信之程度，仍有合理之懷疑存在，原審不予採納，其對證據證明力之判斷，無
悖乎經驗法則，自難指為採證違法。又當事人得聲請法院調查證據，而法院為發見真
實，亦得依職權調查證據，但限於維護公平正義或對被告之利益有重大關係之事項為
限，修正刑事訴訟法第一百六十三條第一、二項定有明文。故法院固得依職權調查證
據，但並無蒐集證據之義務。蒐集證據乃檢察官之職責，事實審法院應以調查證據為
其主要職責，其調查之範圍，亦以審判中所存在之一切證據為限，案內不存在之證據
，即不得責令法院為發現真實，應依職權從各方面蒐集證據。上訴意旨置原判決上開
明確論斷於不顧，對原審取捨證據及證據證明力判斷之審判職權行使，任憑已見，就
原判決已說明之事項，再事爭執，或曰：原判決採證違法，或曰：原審未依職權調查
證據云云。然其所指摘者均為單純事實上之爭辯，要非適法之第三審上訴理由。是上
訴意旨所指摘原判決違法情事，顯與法律規定得為第三審上訴理由之違法情形，不相
適合。揆諸首開說明，其上訴為違背法律上之程式，應予駁回。
據上論結，應依刑事訴訟法第三百九十五條前段，判決如主文。
中      華      民      國    九十一    年      八      月     十五     日
                              最高法院刑事第四庭
                                  審判長法官  紀  俊  乾
                                        法官  黃  正  興
                                        法官  劉  介  民
                                        法官  陳  東  誥
                                        法官  林  秀  夫
      右正本證明與原本無異
                                              書  記  官
中      華      民      國    九十一    年      八      月     十九     日
